臺灣基隆地方法院民事判決　　九十年度簡上字第六四號
　　上　訴　人　甲○○
　　訴訟代理人　丙○○
　　被　上訴人　乙○○
右當事人間請求損害賠償事件，上訴人對於中華民國九十年六月十五日本院基隆簡易
庭九十一年度基簡字第一四七號第一審判決提起上訴，本院第二審合議庭判決如左：
　　主　　　文
上訴駁回。
第二審訴訟費用由上訴人負擔。
　　事　　　實
甲、上訴人方面：
一、聲明：
　(一)原判決廢棄。
　(二)被上訴人應給付上訴人新台幣（下同）五十萬元，及自民國八十九年十二月二十
　　日起至清償日止，按週年利率百分之五計算之利息。
二、陳述：除與原審陳述相同部分茲予引用外，補稱：
　(一)上訴人早於八十六年九月十六日即已向臺灣士林地方法院（下稱士林地院）起訴
　　請求被上訴人賠償上訴人所受之損害，嗣因上訴人遷移新址未收受開庭通知，致
　　該案於八十九年一月十九日經法院裁定終結。上訴人於同年九月知悉後，立即再
　　於八十九年十二月五日以存證信函向被上訴人請求侵權行為之損害賠償，因被上
　　訴人置之不理，始依法向鈞院提起本件訴訟。是本件損害雖係發生於八十六年六
　　月，惟依民法第一百三十七條第二項規定，本件侵權行為之時效應自士林地院於
　　八十九年一月十九日裁定確定時重行起算，則至同年十二月五日上訴人以存證信
　　函向被上訴人請求時止，侵權行為損害賠償請求權之二年消滅時效，尚未完成。
　　又民法第一百三十一條所謂撤回其訴應加以限縮解釋，以不包括非因己意而撤回
　　其訴之情形，尤以前訴係士林地院以公示送達之方式通知，致上訴人無法收受開
　　庭通知，被擬制撤回者更應排除在外，蓋此過失不在上訴人，而係士林地院之過
　　失。況被上訴人承認其應負賠償之責，且就上訴人代其賠償未表示反對，依民法
　　第一百二十九條第一項第二款規定，亦發生中斷時效之法律效果，故原審遽認本
　　件侵權行為損害賠償請求權時效已消滅，自有未洽。
　(二)又無因管理之成立，雖以管理他人之事務為成立要件，然該事務是否屬於他人之
　　事務，應依管理人主觀意思定之，且兼為自己之利益亦得成立無因管理。被上訴
　　人既於事件發生後，明示願意賠償所有損失，則上訴人於考量前開汽車久未修理
　　，殘餘價值恐持續下跌，並將造成更多修理費用，代被上訴人修復上訴人所有之
　　前開汽車，主觀上自有為被上訴人利益考慮而處理其事務之意，自得依據無因管
　　理之法律關係請求被上訴人償還所支出之費用。
三、證據：除援用原審所提出之證物外，提出士林法院公示送達公告稿、臺北市北投
　　區公所函、存證信函、本院九十年度促字第八五八號支付命令各一份，並請求訊
　　問證人李健賢、梁育蓁。
乙、被上訴人方面：
一、聲明：上訴駁回。
二、陳述：除與原審陳述相同部分茲予引用外，補稱：
　(一)上訴人雖曾於八十六年九月十六日就本件事故向士林地院起訴請求被上訴人賠償
　　，然由於上訴人連續二次無正當理由未到場，該訴訟即視為撤回，依民法第一百
　　三十一條規定，上訴人提起該訴並無中斷時效而重行起算可言。嗣上訴人再於八
　　十九年十二月五日以存證信函向被上訴人請求時，已逾二年之消滅時效，被上訴
　　人自得拒絕給付。
　(二)又上訴人修理其所有之前開車輛，乃係其自己之事務，與無因管理須以管理他人
　　事務之要件顯然不合。
三、證據：援用原審所提出之證物，並提出臺灣士林地方法院民事庭函一份。
丙、本院依職權調取臺灣士林地方法院八十六年度訴字第一○六九號損害賠償事件卷
　　。
　　理　　　由
一、上訴人起訴主張：被上訴人於八十六年六月七日十七時許，駕駛其所有車牌號碼
　　ＥＦ─七一四六號自用小客車（下稱系爭車輛），因過失在台北市○○區○○路
　　、東陽街口與他人車輛發生碰撞，致其所有之系爭車輛毀損，計支出必要之修理
　　費五十二萬六千元等情，依侵權行為、不當得利、無因管理之法律關係，求為命
　　被上訴人給付五十萬元及自八十九年十二月二十日起至清償日止，按週年利率百
　　分之五計算利息之判決（原審就上訴人依不當得利之法律關係請求前揭給付部分
　　，為上訴人敗訴之判決，未據上訴人聲明不服。另上訴人於上訴程序追加依使用
　　借貸之法律關係請求被上訴人給付前揭損害部分，另由本院以裁定駁回）。
二、被上訴人則以：上訴人主張之侵權行為損害賠償請求權已逾二年時效而消滅，其
　　自得拒絕賠償。又上訴人係修理自己所有之車輛，屬自己之事務，與無因管理須
　　以管理他人事務之要件不合等語，資為抗辯。
三、上訴人主張被上訴人於八十六年六月七日十七時許，駕駛系爭車輛因過失在台北
　　市○○區○○路、東陽街口與他人車輛發生碰撞，致其所有之系爭車輛毀損之事
　　實，為被上訴人所不爭，並據上訴人提出交通事故現場談話紀錄表、台北市政府
　　警察局交通警察大隊交通事故分析研判表在卷可稽，堪信為真實。
四、上訴人主張被上訴人就其所有系爭車輛之毀損應負侵權行為賠償責任，為被上訴
　　人所否認，並抗辯上訴人之請求權已罹時效消滅等語。上訴人則再主張其於八十
　　六年九月十六日曾就本件損害向士林地院起訴請求被上訴人賠償，復於八十九年
　　十二月五日再以存證信函向被上訴人請求損害，且被上訴人於事故發生時即表明
　　願負賠償責任，時效已因起訴、承認而中斷，故本件並無時效消滅情形等語。按
　　因故意或過失不法侵害他人權利者，負損害賠償責任；因侵權行為所生之損害賠
　　償請求權，自請求權人知有損害及賠償義務人時起，二年間不行使而消滅。自有
　　侵權行為時起，逾十年者亦同；時效完成後，債務人得拒絕給付，民法第一百八
　　十四條第一項前段、第一百九十七條第一項、第一百四十四條第一項分別定有明
　　文。次按消滅時效因請求、承認或起訴而中斷；時效因起訴而中斷者，若撤回其
　　訴，或因不合法而受駁回之裁定，其裁判確定，視為不中斷，民法第一百二十九
　　條第一項、第一百三十一條亦有明定。所謂「撤回其訴」，解釋上應包括民事訴
　　訟法第一百九十一條規定之當事人兩造二次無正當理由遲誤言詞辯論期日，而視
　　為撤回其訴之情形。蓋時效之目的在促使請求權人儘速行使權利，使法律關係早
　　日確定，減少訴訟紛爭、維護社會秩序及避免舉證困難。故對長期怠於行使權利
　　之人，法律不再加以保護，以尊重現存秩序，維護社會交易安全。而對於權利之
　　行使，亦必須有其實效，否則與不行使無異，此觀之民法第一百三十條迄第一百
　　三十六條規定，均對權利行使無法繼續達其目的者，視為時效不中斷者自明。而
　　當事人兩造經合法通知，無正當理由遲誤言詞辯論期日二次以上，依民事訴訟法
　　第一百九十一條生視為撤回其訴或上訴效果時，此二次遲誤言詞辯論期日之法律
　　效果既與當事人主動撤回其訴相同，均無法達成權利行使之目的，且此視為撤回
　　其訴之情形，多係因可歸責於當事人之事由所致，自應一同適用時效不中斷之法
　　理，方符合促使權利人儘速行使權利之規範目的；所謂承認，指義務人向請求權
　　人表示是認其請求權存在之觀念通知而言（最高法院五十一年台上字第一二一六
　　號判例參照）。本件上訴人於八十六年六月七日本件交通事故發生時，即知其車
　　輛發生損害及被上訴人為賠償義務人，卻於八十九年十二月五日始以存證信函向
　　被上訴人請求賠償，並於九十年一月十九日始向原審法院起訴之事實，為兩造所
　　不爭，並有存證信函、起訴狀上原審收狀日期戳記可憑，則依前揭規定，上訴人
　　於八十六年六月七日起至八十八年六月六日止二年期間內，除有其主張起訴或承
　　認等行使權利致時效中斷之情事發生外，該請求權即因時效完成而消滅，被上訴
　　人自得拒絕給付。經查：
　(一)上訴人曾於八十六年十月九日（上訴人誤載為八十六年九月十六日）向士林地院
　　起訴請求被上訴人賠償損害，並經該院以八十六年度訴字第一○六九號損害賠償
　　事件受理在案，固為兩造所不爭，且經本院依職權調閱前揭卷宗核閱屬實，然該
　　訴訟因兩造於八十八年十二月六日言詞辯論期日，受合法通知，均未到場，視為
　　合意停止訴訟程序。嗣經士林地院依職權定於八十八年十二月三十日行言詞辯論
　　，兩造復受合法通知，無正當理由仍未到場，依民事訴訟法第一百九十一條規定
　　視為上訴人撤回起訴而終結，有該二次言詞辯論筆錄及士林地院八十八年十二月
　　三十日士院仁民安八十六訴字第一○六九號函稿附於前揭卷宗可稽。上訴人雖主
　　張其係因未收受開庭通知，始遲誤言詞辯論期日，故前開訴訟視為撤回，係士林
　　地院之過失，不應適用民法第一百三十一條時效視為不中斷之規定等語。然前開
　　訴訟係因上訴人未將遷移之新址陳報法院，致其應受送達之處所不明，士林地院
　　始依民事訴訟法第一百四十九條第三項之規定將開庭通知公示送達等情，業經本
　　院核閱該訴訟卷宗屬實，上訴人既怠於將遷移之新址陳報，則士林地院將言詞辯
　　論期日依職權為公示送達，屬合法送達，上訴人於經二次合法通知後，既均遲誤
　　言詞辯論期日，自已發生視為撤回起訴之效力，即因視為撤回而視同未起訴（民
　　事訴訟法第二百六十三條第一項規定參照），則依前揭說明並參照民法第一百三
　　十一條規定，原起訴所發生時效中斷之效力，亦因撤回其訴而視為不中斷，則士
　　林地院承辦法官以該訴因視為撤回，失其繫屬為由報結，於法並無不合，上訴人
　　以此係士林地院之疏失，並無民法第一百三十一條規定之適用，系爭侵權行為損
　　害賠償請求時效應自八十九年一月十九日重新起算等主張，顯不足採。
　(二)另上訴人主張被上訴人於事故發生時即表明願負賠償責任時效已因其承認而中斷
　　等情，為被上訴人所否認，且依上訴人所述被上訴人係於本件事故發生時，當場
　　向處理事故之警員、自小客車車主陳秋蘭及營業大客車車主黃聰錦（此二輛車亦
　　因本件交通事故發生毀損，惟不在上訴人起訴請求賠償範圍）表示願負一切賠償
　　責任，並非對上訴人為之，故縱認被上訴人曾為承認之觀念通知，亦僅係是認訴
　　外人陳秋蘭、黃聰錦對其請求權存在，並未是認上訴人對其請求權存在，是上訴
　　人主張本件侵權行為請求權時效已因承認而中斷，亦不足採。
　(三)綜前所述，上訴人因其所有車輛毀損對被上訴人之侵權行為賠償請求權，既未於
　　前述二年時效期間內行使，於時效期間內亦未生時效中斷之效果，則依前揭四、
　　說明，上訴人請求權縱使存在，亦已因時效完成而消滅，故被上訴人抗辯上訴人
　　因車輛毀損對其侵權行為損害請求權已完成，其得拒絕給付等語，即有理由。
五、上訴人復主張其代被上訴人修復系爭車輛，乃為被上訴人管理事務，自得依無因
　　管理法律關係，請求被上訴人給付所代為支付之修理費等情，亦為被上訴人所否
　　認，並以上訴人修理自己所有車輛，係管理自己事務，與無因管理要件不符等語
　　抗辯。按民法上之無因管理，係指未受委任，並無義務，而為他人管理事務者而
　　言（民法第一百七十二條規定參照），故無因管理之構成要件有四：(一)須有管理
　　事務之行為；(二)所管理者為他人之事務；(三)係為他人而管理事務；(四)管理人未受
　　委任，且無義務。所謂「他人事務」，可分為客觀的他人事務及主觀的他人事務
　　，前者係指依事務在法律上之權利歸屬性判斷，當然屬於他人之事務者；後者係
　　指事務本身係屬中性，無法依其在法律上之權利歸屬，判斷究屬何人，故專依管
　　理人之主觀意思定之，亦即因管理人有為他人管理之意思，而成為他人事務，故
　　事務若依法律上之權利歸屬性可加以判斷者，即屬客觀的他人事務，而無再依管
　　理人主觀意思定事務之性質。而所謂「為他人管理事務」，係指管理人認識其所
　　管理者，係他人事務，並有使管理事務所生之利益歸於本人之意思而言。（參王
　　澤鑑著，債法原理第一冊，基本理論　債之發生，西元一九九九年十月增訂版二
　　刷第三七六至三七七頁）。查本件上訴人所請求之款項均係為修理其所有之系爭
　　車輛所支出費用，依客觀上該事務法律上權利歸屬之判斷標準，顯屬上訴人自己
　　之事務，上訴人主張所管理者係主觀的他人事務，自不足採。況上訴人於支付修
　　理費後，被上訴人並未因之而受有免除賠償義務之利益，自難認上訴人有為上訴
　　人管理事務之意思，依前揭說明，上訴人依無因管理之法律關係請求被上訴人支
　　付其所支出之修理費用，即屬無據。至上訴人是否已代被上訴人支付同時遭被上
　　訴人撞及之他車修理費一節，並非本件上訴人起訴之訴訟標的，自不在本院審理
　　之範圍，果確有其事，上訴人自得另訴請求之，附此敘明。
六、綜上所述，上訴人依據侵權行為及無因管理之法律關係，請求被上訴人給付五十
　　萬元及自八十九年十二月二十日起至清償日止，按週年利率百分之五計算之利息
　　，為無理由。原審為上訴人敗訴之判決，並駁回其假執行之聲請，核無不合。上
　　訴意旨指摘原判決不當，請求廢棄改判，為無理由，應予駁回。
七、兩造其餘攻擊或防禦方法，於本件判決結果不生影響，爰不一一論述，附此敘明
　　。
八、結論：本件上訴為無理由，依民事訴訟法第四百三十六條之一第三項、第四百四
　　十九條第一項、第七十八條，判決如主文。
中　　　華　　　民　　　國　　九十一　　年　　　十　　　月　　　二　　　日
~B臺灣基隆地方法院民事庭
~B審判長法　官　李木貴
~B　　　法　官　陳鈺林
~B　　　法　官　王美婷
右為判決正本係照原本作成。
本件判決不得上訴。
中　　　華　　　民　　　國　　九十一　　年　　　十　　　月　　　三　　　日
~B　　　書記官　潘端典
